臺灣高等法院高雄分院刑事判決　　　 110年度上更一字第45號
上　訴　人
即　被　告　游智凱




指定辯護人　公設辯護人孫妙岑
上列上訴人因毒品危害防制條例案件，不服臺灣高雄地方法院10
7 年度訴字第538 、601 號，中華民國108 年6 月27日第一審判
決（起訴案號：臺灣高雄地方檢察署107 年度偵字第6944、1179
0 號）及移送併辦（107 年度偵字第16555 號），提起上訴，經
本院判決後，由最高法院一部分發回，本院判決如下：
    主  文
原判決關於其附表三編號１所示販賣第三級毒品未遂部分及定應
執行刑部分，均撤銷。
游智凱意圖販賣而持有第三級毒品，處有期徒刑參年肆月。扣案
如附表編號１所示之物沒收。
    事  實
一、游智凱明知愷他命為毒品危害防制條例第2 條第2 項第3 款
    所列管之第三級毒品，不得非法販賣、持有，竟基於意圖販
    賣而持有第三級毒品之犯意，於民國107 年3 月27日凌晨零
    時20分許，駕駛向不知情之陳韋歷借用之車牌號碼000-0000
    號自用小客車（下稱甲車），至高雄市鳳山區博愛路維新大
    橋底下，以不詳之代價，向真實姓名年籍不詳綽號「安仔」
    之成年男子，販入如附表編號1 所示之第三級毒品愷他命2
    包後，隨身攜帶，以伺機販賣。嗣游智凱於同日凌晨零時50
    分許，駕車返回其當時位於高雄市○○區○○○路000 巷00
    號6 樓之租屋處（下稱上開租屋處）時，行經高雄市新興區
    中正三路與林森一路口，因行跡可疑為警攔查，並自甲車駕
    駛座門上之中控台內，扣得上開愷他命2 包，而為警查悉上
    情。
二、案經臺灣高雄地方檢察署檢察官指揮高雄市政府警察局三民
    第一分局（下稱三民第一分局），暨高雄市政府警察局保安
    警察大隊報告臺灣高雄地方檢察署檢察官偵查起訴。
    理  由
壹、程序方面
一、被告游智凱經合法傳喚，無正當理由未於本院審理期日到庭
    ，爰依刑事訴訟法第371 條規定，不待其陳述逕行判決。
二、證據能力部分
㈠、被告游智凱於警詢、偵查中之供述
１、按被告之自白，非出於強暴、脅迫、利誘、詐欺、疲勞訊問
    、違法羈押或其他不正之方法，且與事實相符者，得為證據
    ，刑事訴訟法第 156 條第 1 項定有明文，復為確保此意旨
    之具體實現，另於同條第3 項前段規定：被告陳述其自白係
    出於不正之方法者，應先於其他事證而為調查。然則非謂被
    告可以無所顧忌、任意爭辯。易言之，受訊問之被告究竟出
    於何種原因坦承犯行，不一而足，或係遭訊問者以不正方式
    對待始承認，或係未遭不正方式對待，而係考量是否能獲輕
    判或免遭羈押，或出於自責悔悟者，或有蓄意頂替或別有企
    圖，此為受訊問者主觀考慮是否認罪所參酌因素，此種內在
    想法難以顯露於外而為旁人所知悉。因之，只要訊問者於訊
    問之際，能恪遵法律規定，嚴守程序正義，客觀上無任何逼
    迫或其他不正方法，縱使被告基於某種因素而坦承犯行，要
    不能因此即認被告自白欠缺任意性（最高法院108 年度台上
    字第700 號、106 年度台上字第1793號判決意旨參照）。
２、被告及其辯護人雖於本院上訴審辯稱：被告於警詢、偵查中
    之陳述，係被告為求不被羈押及減刑寬典而為，有不可信之
    情形，應不得作為證據等語（上訴卷一第157 頁）。然被告
    於本案偵審過程，均未具體表明其有遭警方或檢察官以強暴
    、脅迫、利誘、詐欺或其他不正方法取供之情事，且於上訴
    審準備程序中，自承其於警詢、偵查中未遭不正訊問（上訴
    卷一第157 頁）。再衡以被告於107 年6 月25日警詢、偵訊
    、原審法院羈押訊問時、107 年6 月28日警詢中，均有辯護
    人陪同在場，此有被告各該日期之警詢、偵訊、法院訊問筆
    錄在卷可稽（107 年度偵字第11790 號卷「下稱偵三卷」第
    3 至6 、20、52至58、96至97頁、聲羈卷第6 至9 頁），堪
    認被告於警詢、偵查中之自白，應均係出於其己意任意陳述
    ，並無受外力不當干擾之情事，應俱有證據能力。被告及其
    上訴審之辯護人上開所辯此部分陳述不得作為證據云云，並
    無可採。
㈡、被告以外之人於審判外之陳述，雖不符前四條之規定，而經
    當事人於審判程序同意作為證據，法院審酌該言詞陳述或書
    面陳述作成時之情況，認為適當者，亦得為證據。當事人、
    代理人或辯護人於法院調查證據時，知有第一百五十九條第
    一項不得為證據之情形，而未於言詞辯論終結前聲明異議者
    ，視為有前項之同意。刑事訴訟法第159 條定有明文。本判
    決後引之其餘傳聞證據，公訴人、被告及辯護人於本院上訴
    審準備程序中，均表示同意有證據能力（見上訴卷一第157
    頁），且迄於上訴審言詞辯論終結前，均未就該等傳聞證據
    之證據能力聲明異議。而被告於本次更審經合法通知均無正
    當理由而不到庭，檢察官及辯護人則均同意有證據能力。基
    於尊重當事人對於傳聞證據之處分權，及證據資料愈豐富愈
    有助於真實發現之理念，復審酌該等證據作成時情況，並無
    違法取證之瑕疵，且無顯不可信之情形，以之作為證據應屬
    適當，依刑事訴訟法第159 條之5 規定，應均有證據能力。
貳、實體部分之論述：
一、訊之被告固坦承曾於前揭時地，向「安仔」購入附表編號1
    所示之愷他命2 包之事實，然否認有何販賣第三級毒品未遂
    之犯行，辯稱：我承認持有逾量第三級毒品愷他命，但我購
    買上開愷他命2 包是為了開派對所用，沒有販賣意圖等語；
    辯護意旨則以：本件除扣案如附表編號1 所示之愷他命2 包
    外，並無相關證人指證欲向被告購買愷他命，亦無通訊監察
    譯文、帳冊、分裝袋等書物證佐證被告意圖販賣毒品之犯行
    ，不得僅以被告持有愷他命數量甚鉅，即認為被告主觀上有
    營利之意圖等語為辯。
    等語。
二、惟查：
㈠、被告於107 年3 月27日凌晨零時20分許，駕駛向陳韋歷借用
    之甲車，至高雄市鳳山區博愛路維新大橋底下，向綽號「安
    仔」之成年男子購入如附表編號1 所示之愷他命2 包後，駕
    車欲返回其上開租屋處時，行經高雄市新興區中正三路與林
    森一路口，因行跡可疑為警攔查，經警於甲車駕駛座車門之
    中控台內，扣得上開愷他命2 包及陳韋歷所有之甲基安非他
    命1 包等事實，業經被告於原審、本院上訴審審理中坦承不
    諱（原審107 年度訴字第538 號「下稱原審卷一」第24至26
    頁、上訴卷一第158 頁），核與證人陳韋歷於原審審理中證
    述之情節相符（原審卷一第164 至166 頁），並有自願受搜
    索同意書、高雄市政府警察局保安警察大隊搜索扣押筆錄、
    扣押物品目錄表、扣押物品收據、被告手機通訊錄綽號「傳
    宇」之詳細資料翻拍照片、台灣檢驗科技股份有限公司濫用
    藥物實驗室--高雄濫用藥物檢驗報告（按：檢驗出被告尿液
    呈愷他命類陽性反應）、甲車之公路監理電子閘門列印資料
    各1 份、高雄市政府警察局保安大隊查獲涉嫌毒品危害防制
    條例案毒品初步檢驗照片及毒品初步檢驗報告單各2 份、扣
    押物及現場查獲照片、高雄市保安大隊特勤中隊警員108 年
    9 月19日職務報告等證據資料在卷可佐（高市警保大偵專字
    第00000000000 號卷「下稱警卷」第15至29頁、第32至33頁
    、107 年度偵字第6944號卷「下稱偵卷」第23頁、第28頁、
    第36頁、原審卷一第34頁、第44頁、上訴卷一第203 頁）。
    又扣案如附表編號1 所示之物經送鑑驗結果，確含有第三級
    毒品愷他命，亦有內政部警政署刑事警察局（下稱刑事警察
    局）107 年5 月14日刑鑑字第1070033879號鑑定書1 份存卷
    為憑（偵卷第43頁），此部分事實堪可認定。
㈡、被告基於販賣營利之意圖購入持有附表編號1 所示之愷他命
    ：
１、扣案如附表編號1所示愷他命2包，驗前淨重共計195.28公克
    、總純質淨重約為189.42公克，此觀之前述刑事警察局鑑定
    書自明（偵卷第43頁），足見被告所持有之如附表編號1 所
    示愷他命數量甚鉅。雖被告於107 年3 月27日警詢中就其何
    以一次購買如此大量之愷他命乙事，供稱：因為一次購買大
    量的毒品比較便宜，我每天施用一次愷他命，平均5 至10公
    克等語（警卷第3 頁），然依此被告所自稱之每日施用愷他
    命之數量（即每日5 至10公克）推算，被告所購買之如附表
    編號1 所示愷他命2 包，足供其施用19至39日（計算式：19
    5.28公克÷10公克/ 每日≒19.528日；195.28公克÷5 公克
    / 每日≒39日），衡之常理，愷他命為白色晶體，且極易因
    受潮變質，保存不易，且施用毒品者明知持有毒品為犯罪行
    為，縱因毒品即將漲價，應不致一次持有如此大量之毒品存
    放，增加為警緝獲之風險，則被告購買如此大量之愷他命（
    足供己施用19至39日之久），顯與一般施用毒品之人通常僅
    小量持有之情形有悖。
２、觀諸被告於偵訊時供稱：「安仔」跟我說愷他命要漲價了，
    叫我一次買大量比較便宜，我醒著想到就抽愷他命的香菸，
    1 公克的愷他命，我可以抽 3、4 支 K 菸，一天約抽 5 至
    10公克的愷他命，而且我月底要去墾丁跟朋友開趴，所以有
    多買，可以帶去跟朋友一起施用等語（偵卷第11至12頁），
    於本院上訴審審理中亦辯稱：我購買上開2 包愷他命是為了
    開派對所用等語（上訴卷一第152 頁），可見被告所購買之
    如附表編號1 所示愷他命2 包，顯已逾其所施用之數量，而
    不全然係供己施用無疑。又被告於警詢、原審準備程序時，
    自陳該次所購買之毒品總金額約16萬元（新台幣下同，見警
    卷第3 頁、原審卷一第25頁），金額非少；復參佐被告於偵
    查、原審審理中一致供稱：我從去年（106 年）退伍後，到
    現在都沒有正當職業，之前有做職棒簽賭，今年年初因為職
    棒簽賭，揹了120 幾萬元的債務，因為經濟壓力才會做毒品
    買賣，從今年（107 年）初開始，就開始從事愷他命的買賣
    等語甚明（偵三卷第53頁、原審卷一第198 頁），於偵查中
    羈押訊問時亦供稱：目前我還有180 萬元至200 萬元的債務
    等語（原審107 年度訴字第601 號卷「下稱原審卷二」第24
    頁），足見被告於107 年初，即因背負百萬債務且無穩定收
    入，主觀上萌生購買愷他命轉賣以清償債務之意，且其客觀
    上確有販賣愷他命之犯行（被告於107 年6 月17日販賣愷他
    命予邱柏景之犯行，業經原審判決確定）。觀之本件被告為
    警查獲並扣得如附表編號1 所示愷他命之時間為107 年3 月
    27日，核與其前述供稱為清償債務而販賣愷他命之時間相符
    ，則於被告尚背負高額債務且無固定收入來源之情形下，被
    告豈可能花費十餘萬之款項購入上開2 包愷他命，僅供己或
    友人無償施用之理。況被告於原審審理中已自承：「（問：
    當時你不是已經負債不少了，為何還可以購買那麼多的愷他
    命來施用？）我都會跟我的朋友一起買，朋友間會互相一點
    ，有時候我會吃他的，若剛好有人要的話，我可能會銷（按
    ：應係指販賣之意），但當時我身上沒有，也剛好一進來，
    還沒有動到就那個了」、「（問：你的意思是否為你將愷他
    命買進來，若有人要跟你買，你還是會販賣？）會」等語明
    確在卷（原審卷二第161 頁）。綜上可知，被告購入如附表
    編號1 所示愷他命，顯非係單純供己施用，而係基於伺機販
    賣營利之意圖，應無疑義。被告及辯護意旨前開所辯，顯違
    事理，實無可採。
㈢、綜上所述，被告係基於營利意圖，一次販入大量第三級毒品
    愷他命，欲伺機販售他人而持有，至堪認定。
三、論罪
㈠、按販賣毒品未遂與意圖販賣而持有毒品之差別，在於前者係
    在意圖販賣而販入毒品後，並有著手出售毒品之行為，而未
    完成交付毒品之結果，而非一有意圖販賣而販入毒品之行為
    ，即認其已屬販賣未遂；後者係意圖販賣而販入持有毒品，
    但尚無任何上開著手出售毒品之行為，則屬意圖販賣而持有
    毒品。本件被告意圖販賣營利而販入持有第三級毒品，尚無
    證據證明其有著手出售該等毒品之行為，自未達著手販賣而
    未遂之程度。本案被告意圖營利販賣而販入持有第三級毒品
    愷他命，於尚未著手為出售行為前即為警查獲，核其所為，
    係犯毒品危害防制條例第5條第3項之意圖販賣而持有第三級
    毒品罪。又被告販入而持有之如附表編號1 所示第三級毒品
    愷他命之純質淨重為189.42公克，被告持有第三級毒品純質
    淨重20公克以上之低度行為，為意圖販賣而持有之高度行為
    所吸收，不另論罪。
㈡、原審不另為無罪諭知部分：
１、公訴意旨另以：被告基於意圖販賣而持有第二級毒品之犯意
    ，於107年3月27日凌晨零時20分許，在高雄市鳳山區博愛路
    維新大橋底下，以不詳之代價，向真實姓名年籍不詳綽號「
    安仔」之成年男子，購買甲基安非他命1 包（毛重19.9公克
    ）及愷他命2 包（毛重分別為99.2公克、99.5公克；購買愷
    他命2 包部分，業經本院論以意圖販賣而持有第三級毒品罪
    如前）後而持有之，因認被告此部分行為尚涉犯毒品危害防
    制條例第5 條第2 項之意圖販賣而持有第二級毒品罪嫌等語
    。
２、原審以此部分公訴意旨所指犯罪事實尚屬不能證明，而因公
    訴意旨認被告此部分所涉罪嫌與前揭經本院論罪之部分有想
    像競合犯之裁判上一罪關係，而不另為無罪之諭知。本院上
    訴審就此部分亦維持不另為無罪之諭知，檢察官並未對上訴
    審判決提起第三審上訴，被告亦僅就有罪部分上訴三審，此
    不另為無罪諭知部分自不在第三審上訴範圍，而已確定（最
    高法院109 年台上大字第3426號裁定意旨參照），自非屬本
    院審理範圍，併此敘明。
四、上訴論斷部分
㈠、原審就被告此部分犯行，變更起訴法條，論以販賣第三級毒
    品未遂罪，依上開說明，其認事用法即有違誤，爰由本院就
    原判決關於此部分及定應執行刑部分撤銷改判。
㈡、本院以行為人之責任為基礎，審酌被告未曾因犯罪而經法院
    論罪科刑及執行之前科資料，有臺灣高等法院被告前案紀錄
    表在卷可查，及愷他命係毒品危害防制條例所列管之第三級
    毒品，使用者容易成癮，濫行施用，非但對施用者身心造成
    傷害，且常造成施用者生活及行為失序，而有其他危害社會
    安全之非行，被告所犯深具助長毒品流通之危險，致生危害
    於社會及他人身體健康，且犯後始終否認有販賣第三級毒品
    之意圖及犯意之態度，並考量其意圖販賣而販入持有之愷他
    命數量非少，兼衡被告於原審審理中自稱其學歷為專科肄業
    、無婚姻關係、從事代辦貸款業務、每月收入約為2萬元至3
    萬元等語（原審卷二第158 頁背面）之智識程度、經濟能力
    、生活狀況等一切情狀，量處如主文第2 項所示之刑。
㈢、沒收部分：
    本件扣案如附表編號1所示之第三級毒品愷他命2包屬違禁物
    ，除鑑驗滅失部分外，應依刑法第38條第1 項規定，與無法
    與該等毒品析離之包裝袋，併為沒收之宣告。
據上論斷，應依刑事訴訟法第369條第1項前段、第364條、第371
條、第299條第1項前段，判決如主文。
本案經檢察官陳筱茜分別提起公訴，檢察官許怡萍到庭執行職務
。
中    華    民    國   110    年    10    月    13    日
                  刑事第一庭    審判長法  官  蔡國卿
                                      法  官  惠光霞
                                      法  官  林家聖
以上正本證明與原本無異。
如不服本判決應於收受本判決後20日內向本院提出上訴書狀，其
未敘述上訴理由者，並得於提起上訴後20日內向本院補提理由書
狀（均須按他造當事人之人數附繕本）「切勿逕送上級法院」。
中    華    民    國  110     年    10    月    14    日
                                      書記官  熊惠津
附錄本判決論罪科刑法條：
毒品危害防制條例第5條第3項
意圖販賣而持有第三級毒品者，處 3 年以上 10 年以下有期徒
刑，得併科新臺幣 3 百萬元以下罰金。
　
附表：
┌─┬──────────┬───┬──────────┬────────────┐
│編│   品名及數量       │所有人│ 沒收與否及法律依據 │備註（含不予沒收之理由）│
│號│                    │      │                    │                        │
├─┼──────────┼───┼──────────┼────────────┤
│1 │第三級毒品愷他命2 包│游智凱│刑法第38條第1項（違 │送驗結果為第三級毒品愷他│
│  │（含包裝袋2 只，驗前│      │禁物）              │命，見內政部警政署107年5│
│  │淨重195.28公克，驗餘│      │                    │月14日刑鑑字第1070033879│
│  │淨重195.2 公克，純質│      │                    │號鑑定書（偵卷第43頁）  │
│  │淨重189.42公克）    │      │                    │                        │
└─┴──────────┴───┴──────────┴────────────┘